臺灣高等法院臺中分院刑事判決
110年度上訴字第1002號
上  訴  人  
即  被  告  林劉鳳琴
            林俊仲
上列上訴人等因傷害等案件，不服臺灣臺中地方法院109年度訴
字第2422號中華民國110年3月25日第一審判決（聲請簡易判決處
刑案號：臺灣臺中地方檢察署109年度偵字第11498、19189號）
，提起上訴，本院判決如下：
    主    文
原判決關於林劉鳳琴傷害及定應執行刑部分均撤銷。
前項撤銷部分，林劉鳳琴無罪。
其餘上訴均駁回。
    犯罪事實
一、林劉鳳琴為林俊仲之母，其等2 人共同居住於臺中市○區○○
    街000 號5 樓之3 ，而馬○○則住於同址6 樓之3 ，互為樓上
    、樓下住戶並比鄰而居，惟雙方長期相處不睦，林劉鳳琴及
    林俊仲因而分別為下列犯行：
（一）林劉鳳琴於民國109 年1 月10日19時許，因得悉馬○○在其
      上址住處門口噴灑不明噴劑，遂心生不滿，隨即上樓與馬
      ○○爭執理論，且以右手握拳揮向馬○○，惟遭馬○○舉起左手
      作勢阻擋，並將林劉鳳琴推開（林劉鳳琴此部分所為，尚
      無證據成立傷害罪，理由詳如後述），而隨即返回住處關
      門。林俊仲知悉後，乃上樓前往馬○○上址住處門口之樓梯
      間，基於公然侮辱犯意，在該不特定人均可見聞之場所，
      以「幹」、「幹你娘」等穢語辱罵屋內之馬○○，以此方式
      公然侮辱馬○○，足以貶損馬○○之人格尊嚴及社會評價。詎
      林俊仲仍憤怒難消，另基於毀損器物之犯意，以腳猛力踹
      踢馬○○住處之鐵門，致該鐵門門框錯位脫落，且門鎖部分
      已有凹損而無法正常開啟，已喪失該鐵門一部之效能，足
      以生損害於馬○○。
（二）林劉鳳琴於108 年12月15日6 時16分至33分許，在馬○○上
      址住處外之樓梯間，基於公然侮辱之犯意，在該處不特定
      人均可見聞之場所，以「好好人不當，當一個瘋子」、「
      妳沒路用啦」、「妳這個瘋女人」等語辱罵馬○○，以此方
      式公然侮辱馬○○，亦足以貶損馬○○之人格尊嚴及社會評價
      。
二、案經馬○○訴由臺中市政府警察局第一分局報告臺灣臺中地方
    檢察署檢察官偵查後，聲請簡易判決處刑，由原審改依通常
    程序審理。
    理    由
甲、有罪部分：
壹、證據能力取捨之意見：
一、按被告以外之人於審判外之陳述，雖不符刑事訴訟法第159
    條之1至第159條之4之規定，然經當事人於審判程序同意作
    為證據，法院審酌該言詞陳述作成時之情況，認為適當者，
    亦得為證據；當事人、代理人或辯護人於法院調查證據時，
    知有刑事訴訟法第159條第1項不得為證據之情形，而未於言
    詞辯論終結前聲明異議者，視為有前項之同意，刑事訴訟法
    第159條之5定有明文。而刑事訴訟法第159條之5立法意旨，
    在於確認當事人對於傳聞證據有處分權，得放棄反對詰問權
    ，同意或擬制同意傳聞證據可作為證據，屬於證據傳聞性之
    解除行為，如法院認為適當，不論該傳聞證據是否具備刑事
    訴訟法第159條之1至第159條之4所定情形，均容許作為證據
    ，不以未具備刑事訴訟法第159條之1至第159條之4所定情形
    為前提。此揆諸「若當事人於審判程序表明同意該等傳聞證
    據可作為證據，基於證據資料愈豐富，愈有助於真實發見之
    理念，此時，法院自可承認該傳聞證據之證據能力」立法意
    旨，係採擴大適用之立場。蓋不論是否第159條之1至第159
    條之4所定情形，抑當事人之同意，均係傳聞之例外，俱得
    為證據，僅因我國尚非採澈底之當事人進行主義，故而附加
    「適當性」之限制而已，可知其適用並不以「不符前四條之
    規定」為要件。惟如符合第159條之1第1項規定之要件而已
    得為證據者，不宜贅依第159條之5之規定認定有證據能力(
    最高法院104年度第3次刑事庭會議決議參照）。本案下列所
    引用被告以外之人於審判外陳述，並無符合刑事訴訟法第15
    9條之1第1項規定之情形，且公訴人、上訴人即被告林劉鳳
    琴、林俊仲（下稱被告林劉鳳琴、被告林俊仲）於本院依法
    調查上開證據之過程中，均已明瞭其內容而足以判斷有無刑
    事訴訟法第159條第1項不得為證據之情事，惟並未於言詞辯
    論終結前聲明異議，且被告林劉鳳琴、林俊仲更於本院準備
    程序時表示對於證據能力部分均無意見等語（詳參本院卷第
    67至68頁，被告林劉鳳琴於準備程序中雖認告訴人馬○○所述
    不實，然此應屬攸關證據憑信性等證明力層次之主張，尚與
    證據能力之意見無涉，併予說明）。本院審酌上開陳述作成
    時之情況，並無違法取證之瑕疵，認以之作為證據為適當，
    揆諸上開規定，應具有證據能力。
二、復按刑事訴訟法第159條至第159條之5有關傳聞法則之規定
    ，乃對於被告以外之人於審判外之言詞或書面陳述所為之規
    範；至非供述證據之物證，或以科學、機械之方式，對於當
    時狀況所為忠實且正確之記錄，性質上並非供述證據，應無
    傳聞法則規定之適用，如該非供述證據非出於違法取得，並
    已依法踐行調查程序，即不能謂其無證據能力。本案下引之
    其他非供述證據，均與本案待證事實具有關聯性，公訴人、
    被告林劉鳳琴、林俊仲皆不爭執其證據能力，且無證據證明
    有何偽造、變造或公務員違法取得之情事，復經本院依法踐
    行調查證據程序，自得作為證據，而有證據能力。
貳、實體認定之依據：
一、訊據被告林劉鳳琴雖坦承曾於上開時、地對告訴人馬○○口出
    前揭侮辱詞語，惟矢口否認有何公然侮辱之犯意，辯稱：我
    會這樣講是因為吵架沒有好話，不是要侮辱告訴人馬○○，且
    告訴人馬○○也有罵我，但我記不得她罵了我什麼等語（詳參
    本院卷第65至66、102頁）。訊據被告林俊仲亦坦承確有於
    上揭時、地踢門及辱罵告訴人馬○○，惟矢口否認有何公然侮
    辱及毀損之犯行，並辯稱：我是因為不滿告訴人馬○○罵我媽
    媽，才會踢告訴人馬○○住處的鐵門，也是基於同一原因才會
    罵告訴人馬○○，而且告訴人馬○○自己也有在住處裡面踹鐵門
    等語（詳參本院卷第65至66、102頁）。
二、惟查：
（一）被告林俊仲毀損部分：
    1.被告林俊仲於109年1月10日19時09分許，確有上樓找尋告
      訴人馬○○未果，而出腳猛踢告訴人馬○○上址住處鐵門之客
      觀事實，業據被告林俊仲於警詢、偵查、原審及本院供承
      無訛（詳參偵字第11498號卷第61至63、116頁，原審訴字
      卷第39、64頁，本院卷第65、99頁），核與證人即告訴人
      馬○○於警詢、原審審理時所證述之鐵門遭踹毀損情節相符
      （詳參偵字第11498號卷第31至35頁，原審訴字卷第109頁
      ）。而依原審當庭勘驗事發當時之監視器錄影畫面光碟所
      示，於畫面時間19時09分許，可見被告林俊仲從樓梯上來
      ，以腳猛踢告訴人馬○○住處之鐵門多次（詳參原審訴字卷
      第64頁），均足證明被告林俊仲確實有以腳踹踢告訴人馬
      ○○住處鐵門之客觀事實。
　　2.又被告林俊仲雖因得悉其母即被告林劉鳳琴與告訴人馬○○
      發生衝突在先，故而急於上樓找尋告訴人馬○○，並因告訴
      人馬○○已將上址住處鐵門關閉，致被告林俊仲未能當面質
      問告訴人馬○○；惟告訴人馬○○是否步出家門與被告林俊仲
      進行澄清或爭論，純屬其個人基於意思決定自由與意思活
      動自由所為之取捨判斷，被告林俊仲並無任何法律上之權
      源得命告訴人馬○○出面對質，更不得僅因告訴人馬○○無意
      回應理會，即可率以踹踢鐵門之激烈手段，恣意侵害告訴
      人馬○○之財產法益。是以被告林俊仲辯稱係因不滿告訴人
      馬○○才會踢門等語，純屬其犯罪動機之描述，不僅無從合
      理化其毀損行為，更難以阻卻所為犯行之違法性及可責性
      ，本院自不得據此而為有利於被告林俊仲之認定。至於被
      告林俊仲又辯稱：告訴人馬○○自己也有在裡面踹門等語，
      此部分並無任何積極證據足佐其說，且告訴人馬○○當時意
      欲將被告林劉鳳琴、林俊仲母子阻擋在外猶恐未及，根本
      毋庸刻意在屋內踹踢鐵門致令損壞，反而失其阻隔防閑作
      用而使自己身陷不利處境。被告林俊仲上開所辯尚嫌無據
      ，亦與事理有違，自難遽予採信。
　　3.另按所謂毀損係指使物品因毀棄、損壞而喪失其一部或全
      部效用者而言。而組成鐵門之任一配備，均具有其特定之
      功能性，如焊接點遭破壞，致鐵門無法密合，喪失一部之
      功能及作用，即足成立毀損之罪，不以喪失全部效用為必
      要（最高法院108年度台上字第506號刑事判決參照）。參
      諸證人即告訴人馬○○於原審審理時證述：109 年1 月10日
      被告林俊仲有踢我家的鐵門，鐵門主結構框是連牆壁的，
      一片是要連在主結構上面才可組成門板，門板跟框都脫離
      ，裡面內容、固定物都掉落出來，鎖也卡住，沒辦法正常
      開啟，大片小片的門都壞了，已經失去它的作用；門的本
      體跟門框都壞掉等語（詳參原審訴字卷第109 頁）；而原
      審另請告訴人馬○○就卷內所附現場照片共5 張（詳參偵字
      第11498號卷第69、71頁）予以編號及說明，告訴人馬○○
      分別證述稱：「第一張照片就是鎖部分及門鎖下面，鎖的
      部分無法正常開啟，還要拉一拉才能關上及鎖上，鎖的部
      分有凹陷。」、「第二張是門的外面框的部分整個脫落和
      門片整個錯開，已不平整」、「第三張是門的裡面即反面
      ，這部分看不出來有毀損」、「第四張是門框錯位脫落」
      、「第五張門框錯位脫落，門裡面的保力龍都掉出來了」
      等語（詳參原審訴字卷第110至111頁），並有上述鐵門毀
      損照片在卷足供對照。準此以言，告訴人馬○○住處之鐵門
      門框既已錯位脫落，且門鎖部分已有凹損而無法正常開啟
      ，即已喪失該鐵門一部之功能及作用，參諸前揭說明，自
      已構成刑法第354條之毀損器物罪，殆無疑義。被告林俊
      仲於原審審理期間，空言辯稱該鐵門並沒有壞等語（詳參
      原審訴字卷第64頁），亦與實情不符，無足為採。
（二）被告林劉鳳琴、林俊仲公然侮辱部分：
    1.被告林劉鳳琴、林俊仲對於上述出言辱罵告訴人馬○○之客
      觀事實均坦認不諱，已如前述，核與證人即告訴人馬○○於
      警詢時證述之被害情節亦屬相符（詳參偵字第19189號卷
      第31頁，偵字第11498號卷第33頁），並有原審勘驗監視
      器錄音錄影畫面結果在卷可稽（詳參原審訴字卷第65、10
      4、105 頁），已足認定被告2人確有犯罪事實欄所載述之
      侮辱行為。
　　2.按刑法上之公然侮辱罪，係指以語言（或舉動）在公共場
      所向特定之人辱罵，為其他不特定人可以聞見之情形。而
      其語言（或舉動）之含義，又足以減損該特定人之聲譽者
      而言。倘與人發生爭執，而心生氣憤、不滿，出言譏罵對
      方，已具針對性，且係基於表達己身不滿，顯非玩笑可比
      ，聽聞者已可感受陳述之攻擊性，而非平常玩笑或口頭禪
      ，當然會使該特定人感覺人格遭受攻擊，足以貶損其名譽
      及尊嚴評價，而與刑法第309條第1項之構成要件相符（最
      高法院109年度台上字第4050號刑事判決參照）。觀諸被
      告林劉鳳琴、林俊仲上開辱罵言詞，或為漫指告訴人馬○○
      「瘋子」、「瘋女人」、「沒路用」等批評他人精神狀況
      之不當用語，或為「幹」、「幹你娘」等坊間常見之謾罵
      語句，其攻擊性與針對性灼然至明，自足以詆毀、貶損告
      訴人馬○○之名譽。姑不論被告2人是否如其等所辯係遭告
      訴人馬○○辱罵在先，然彼此指責、相互詈罵，除激化雙方
      情緒而使對立態勢加劇之外，別無平息或壓抑對方言詞攻
      擊之作用，更不足以藉此回復已遭貶損之社會評價。則被
      告林劉鳳琴、林俊仲即令係以前揭令人難堪不快之用語作
      為回應，亦僅係宣洩內心不滿之情緒反應而已，難認其等
      主觀上係出於防衛權利之意思，而採取客觀上足以排除侵
      害之必要反擊行為，均與刑法正當防衛之要件不相吻合，
      仍無從解免其等公然侮辱之不法罪責。被告2人徒執前揭
      情詞置辯，自有可議，無足為取。
　　3.再按刑法分則中「公然」二字之意義，祇以不特定人或多
      數人，得以共見共聞之狀態為已足，自不以實際上果已共
      見共聞為必要，必在事實上有與不特定人或多數人得以共
      見共聞之狀況方足認為達於公然之程度；又所謂多數人，
      係包括特定之多數人在內，至其人數應視立法意旨及實際
      情形已否達於公然之程度而定（司法院釋字第145號解釋
      意旨參照）。至於特定多數人之人數應否限定，雖見仁見
      智，頗有爭論，惟「公然」二字，既已解釋為不特定人或
      特定多數人得以共見共聞一種實施犯罪之客觀狀態，即「
      隱密」之相對概念，純係客觀的事實問題，應視具體情況
      而定，凡有達於可得共見共聞之狀況，亦即個人社會人格
      受侵害之可能性，應可認為已達公然之程度（最高法院10
      8年度台上字第3875號刑事判決參照）。公寓大廈樓梯設
      立之本質，即屬供全體住戶及得以進入該公寓大廈之不特
      定人所使用，不以公寓大廈是否另設有電梯供住戶選擇使
      用，或住戶是否選擇使用該樓梯而影響其設立之本質，樓
      梯間或通道口即為住戶全體或得以進入該公寓之人隨時可
      能選擇使用之處，不特定人或多數人亦可隨時增加聚集，
      應屬不特定人或多數人得共聞共見之場所無訛。本案被告
      林劉鳳琴、林俊仲先後辱罵告訴人馬○○之處所，均係告訴
      人馬○○上址住處門外之樓梯間，依據前揭說明，該處即屬
      不特定多數人得以共見共聞之場所，顯已合於「公然」之
      客觀要件，至為明灼。
（三）綜上所陳，被告林劉鳳琴、林俊仲前揭所辯各節均有未洽
      ，不足為採。本案事證已臻明確，被告林劉鳳琴公然侮辱
      及被告林俊仲毀損、公然侮辱等犯行均堪認定，應予依法
      論科。
參、論罪科刑：
一、核被告林劉鳳琴就上開犯罪事實一、（二）所為，係犯刑法
    第309條第1項之公然侮辱罪；被告林俊仲就上開犯罪事實一
    、（一）所為，則係犯刑法第354條之毀損器物罪，及刑法
    第309條第1項之公然侮辱罪。
二、被告林俊仲前揭所犯公然侮辱、毀損等2罪間，犯意各別，
    行為互殊，應予分論併罰。
肆、部分維持原判決有罪認定之判斷：
一、原審就被告林劉鳳琴公然侮辱、被告林俊仲毀損及公然侮辱
    部分，審理結果認為其等犯罪事證明確，並適用刑法第309
    條第1項、第354條、第42條第3項前段、第51條第7款、刑法
    施行法第1條之1第1項等規定，予以論罪科刑，並審酌被告2
     人不思理性解決糾紛，而分別對告訴人馬○○為毀損、公然
    侮辱等行為，所為應予非難；然被告2 人與告訴人馬○○之間
    ，長年鄰居關係相處不睦，犯罪事實一、（一）部分之行為
    ，係告訴人馬○○先以不明噴劑噴灑後才引發後續衝突；犯罪
    事實一、（二）部分，被告林劉鳳琴雖對於告訴人馬○○出言
    侮辱，但被告林劉鳳琴當下所言均係針對告訴人馬○○所發出
    之噪音問題抱怨，而證人許○○於原審審理時亦證述：因為告
    訴人馬○○所發出之噪音問題尚未改善，已有不只一間住戶反
    映有敲打的聲音等語，經審酌被告2 人犯罪之動機、目的、
    犯罪所受之刺激及犯罪行為人與被害人之關係，足認被告2 
    人本案犯行，係因長期與告訴人馬○○衝突下，一時失慮所為
    ，惡性尚非重大，本案主刑選科均以罰金刑為適當；復審酌
    被告林劉鳳琴、林俊仲之前科紀錄、素行、教育程度、職業
    、家庭狀況等一切情狀，分別就被告林劉鳳琴所犯公然侮辱
    罪量處罰金新臺幣（下同）4000元、被告林俊仲所犯公然侮
    辱罪部分量處罰金3000元、毀損罪部分量處罰金9000元，合
    併定應執行刑罰金1萬元，並均予諭知罰金如易服勞役之折
    算標準。原審就此部分所為認事用法均無違誤，量刑亦屬妥
    適。
二、被告林劉鳳琴上訴意旨略以：其於案發當日口不擇言，實因
    告訴人馬○○長期在午夜製造噪音，影響其一家人之居住安寧
    並造成長期處於睡眠中斷狀態，精神遭受折磨，其他住戶亦
    因此報警，並請主委於社區公告欄張貼公告處理，實難對告
    訴人馬○○和顏悅色，並非有心公然侮辱等語。被告林俊仲上
    訴意旨略以：其上樓是想詢問告訴人馬○○為何傷害母親，因
    擔心被告林劉鳳琴受傷而在心急之下口不擇言，並踢了告訴
    人馬○○住處大門，實屬情緒控制不當，並無犯罪故意，況告
    訴人馬○○僅以LINE訊息報價大門維修價格作為證據，實難令
    人信服等語。
三、經查：被告林劉鳳琴、林俊仲既以前述令人難堪之言詞或穢
    語，先後在告訴人馬○○住處前之樓梯間，於大樓住戶皆可聞
    見之情狀下公然辱罵告訴人馬○○，所為即已符合刑法第309
    條第1項公然侮辱罪之構成要件；至於其等究係出於何種犯
    罪動機，亦不影響於上開犯罪之成立，至多僅屬法院量刑時
    所應斟酌事由之一，而原判決針對被告2人所指之犯罪動機
    及緣由，更已於理由中詳予敘明，非可再謂原判決有何漏未
    審酌或違法不當之處。另就告訴人馬○○住處鐵門是否遭到毀
    損乙節，及被告2人否認主觀犯意之辯解如何不足採信，業
    經本院逐一指駁如上，茲不贅述。綜上所述，被告林劉鳳琴
    、林俊仲上訴仍執陳詞指摘原判決就此部分認事用法有所違
    誤，自無理由。則原判決關於被告林劉鳳琴公然侮辱、被告
    林俊仲毀損及公然侮辱部分，認事用法、量刑及所定之執行
    刑既無違誤（不含被告林劉鳳琴定應執行刑部分），應予維
    持，其等就此部分之上訴應予駁回。 　　
乙、無罪部分：
一、聲請簡易判決處刑意旨另以：被告林劉鳳琴於109 年1 月10
    日19時許，得悉告訴人馬○○在其上址住處門口噴灑不明噴劑
    ，乃心生不滿，竟與告訴人馬○○發生爭執，並基於傷害之犯
    意，以手猛力揮打告訴人馬○○之雙手，致告訴人馬○○受有雙
    肩、雙肘、雙腕、雙食指及中指扭挫傷等傷害。因認被告林
    劉鳳琴就此部分涉有刑法第277條第1項之傷害罪嫌。
二、按犯罪事實應依證據認定之，無證據不得認定犯罪事實；不
    能證明被告犯罪者，應諭知無罪之判決，刑事訴訟法第154
    條第2項、第301條第1項分別定有明文。次按事實之認定，
    應憑證據，如未能發現相當證據，或證據不足以證明，自不
    能以推測或擬制之方法，以為裁判基礎。且刑事訴訟上證明
    之資料，無論其為直接證據或間接證據，均須達於通常一般
    人均不致於有所懷疑，而得確信其為真實之程度，始得據為
    有罪之認定，若其關於被告是否犯罪之證明未能達此程度，
    而有合理性懷疑之存在，致使無從形成有罪之確信，根據「
    罪證有疑，利於被告」之證據法則，即不得遽為不利於被告
    之認定。又按檢察官就被告犯罪事實，應負舉證責任，並指
    出證明之方法，刑事訴訟法第161條第1項定有明文。因此，
    檢察官對於起訴之犯罪事實，應負提出證據及說服之實質舉
    證責任。倘其所提出之證據，不足為被告有罪之積極證明，
    或其指出證明之方法，無從說服法院以形成被告有罪之心證
    ，基於無罪推定之原則，自應為被告無罪判決之諭知（最高
    法院40年台上字第86號、76年台上字第4986號、92年台上字
    第128號判例要旨參照）。再告訴人之告訴，係以使被告受
    刑事訴追為目的，是其陳述是否與事實相符，仍應調查其他
    證據以資審認；被害人之陳述如無瑕疵，且就其他方面調查
    又與事實相符，固足採為科刑之基礎，倘其陳述尚有瑕疵，
    而在未究明前，遽採為論罪科刑之根據，即難認為適法（最
    高法院52年台上字第1300號、61年台上字第3099號判例要旨
    參照）。又被害人與被告處於絕對相反之立場，其就被害經
    過所為之陳述，目的在於使被告受刑事訴追處罰，或不免渲
    染、誇大，縱立於證人地位具結而為指證、陳述，其供述證
    據之證明力仍較與被告無利害關係之一般證人之陳述為薄弱
    。從而，被害人就被害經過之陳述，除須無瑕疵可指，且須
    就其他方面調查又與事實相符，亦即仍應調查其他補強證據
    以擔保其指證、陳述確有相當之真實性，而為通常一般人均
    不致有所懷疑者，始得採為論罪科刑之依據，非謂被害人已
    踐行人證之調查程序，即得逕以其指證、陳述作為有罪判決
    之唯一證據（最高法院99年度台上字第5839號刑事判決參照
    ）。
三、公訴意旨認被告林劉鳳琴涉有上開傷害罪嫌，無非係以被告
    林劉鳳琴於警詢及偵查中之供述、告訴人馬○○於警詢、偵查
    中之證述、中國醫藥大學附設醫院診斷證明書、現場監視器
    錄影檔案、錄影截圖、勘驗筆錄等，為其主要論據。訊據被
    告林劉鳳琴固坦承於上開時、地，確有因告訴人馬○○噴灑不
    明噴劑一事，上樓與其理論爭執等情，惟堅決否認有何傷害
    之犯行，並於本院審理時辯稱：當天是告訴人馬○○先在樓梯
    踢我，我是為了保護我自己才會上前爭執，告訴人馬○○提出
    的驗傷證明是在開庭後才補上的等語。
四、經查（即部分撤銷原判決有罪認定之判斷）：
（一）依據原審及本院先後勘驗事發當時之監視器影像畫面，就
      被告林劉鳳琴上樓理論時所發生之衝突經過，勘驗結果於
      同日19時09分許，僅見被告林劉鳳琴從樓梯上來後，伸出
      右手握拳揮向告訴人馬○○，此時告訴人馬○○立刻舉起左手
      以手肘下方處阻擋，惟從畫面中無法看出被告林劉鳳琴有
      揮打到告訴人馬○○；且告訴人馬○○隨後就將被告林劉鳳琴
      推開，旋即返回屋內關門，此時被告林劉鳳琴雖緊追上前
      ，並試圖拉開鐵門未果。上開勘驗過程，均經原審及本院
      記明筆錄在卷可稽（詳參原審卷第64頁，本院卷第94頁）
      ，至屬明灼。從而，上開監視器影像既無法辨認出被告林
      劉鳳琴出手揮打之舉動，確有觸及告訴人馬○○之任何身體
      部位，遑論造成告訴人馬○○受有前述身體傷害。被告林劉
      鳳琴辯稱並未傷害告訴人馬○○乙節，即非全然無據。
（二）再者，細觀告訴人馬○○於偵查中所提出之驗傷證明文件，
      其上載述告訴人馬○○之就診期間為「109年1月14日起至10
      9年5月19日間，共至門診16次」，病名則為「雙肩、雙肘
      、雙腕、雙食指中指扭挫傷」，有中國醫藥大學附設醫院
      診斷證明書附卷為憑（詳參偵字第11498號卷第119頁）。
      然本案發生時間係109年1月10日19時許，與診斷證明書所
      載告訴人馬○○最初門診時間相較，已間隔約3至4日以上，
      能否認定上開傷勢確係被告林劉鳳琴數日前出手揮擊行為
      所致？恐有疑義。況經對照原審及本院前揭監視器影像畫
      面勘驗結果，徒以被告伸出右手揮向告訴人馬○○之單一舉
      動觀察，尚無法遽認確與告訴人馬○○之身體、四肢部位有
      所接觸，已如前述；即令上開單一舉動業已觸及告訴人馬
      ○○，至多亦僅傷及身體或四肢之某特定部位，自難同時造
      成雙側肩膀、雙側手肘、雙側手腕、雙食指中指之扭挫傷
      。是由該份診斷證明書所載驗傷時間及傷勢情形，尚不得
      遽謂必係被告林劉鳳琴上開出手揮擊行為所致，亦無從憑
      此作為告訴人馬○○指訴遭被告林劉鳳琴毆傷之補強證據。
      聲請簡易判決處刑意旨未見及此，亦未詳加勾稽比對監視
      器影像畫面及告訴人馬○○所受傷勢之關聯性，率以該份診
      斷證明書資為被告林劉鳳琴加害告訴人馬○○成傷之佐證依
      據，恐嫌未周，難認妥洽。
（三）又按證人就其得自他人之傳聞事實，於審判中到庭作證而
      為轉述者，乃傳聞供述，因所述非其本人親自體驗經歷之
      事實，法院縱令於審判期日對該傳聞證人訊問，或由被告
      對其詰問，仍無從擔保其陳述內容之真實性（最高法院99
      年度台上字第2220號刑事判決參照）。證人即案發現場社
      區主委許○○於原審審理時雖已到庭證述，惟細觀其證述內
      容，業已表明：我住在10樓，有聽到樓梯間傳來大聲的爭
      執聲響，我因主委身分而下到6樓查看，到場時沒有見到
      告訴人馬○○，她的家門是關上的，我沒有見到雙方的爭執
      情形，在場之被告林劉鳳琴有講到跟告訴人馬○○發生肢體
      衝突等語（詳參原審訴字卷第112至113頁）。是以證人許
      ○○既未親身見聞被告林劉鳳琴與告訴人馬○○之衝突過程，
      所述關於其等2人肢體衝突之經過，亦係聽聞自他人而來
      ，尚不足以擔保上開證述內容之真實性，更無從據為告訴
      人馬○○指訴遭受被告林劉鳳琴傷害之補強證據。　　　
（四）另按未遂犯之處罰，以有特別規定者為限，並得按既遂犯
      之刑減輕之，刑法第25條第2項定有明文。而刑法第277條
      無論於108年5月31日修正條文施行前後，均無未遂犯之處
      罰規定，足認傷害未遂乃刑事法律所不予處罰之行為；且
      依實務通說，刑法第277條第1項之傷害罪係結果犯，必致
      人之身體或健康發生傷害之結果，始克相當（最高法院89
      年度台上字第2698號刑事判決參照）。換言之，傷害罪之
      成立，係以身體或健康法益遭受不法侵害為要件，此一不
      法侵害結果兼指身體外形及生理機能之損害或不良改變；
      倘行為人縱有意欲加害之身體行止，然無證據足以證明業
      已造成他方之身體、健康受有傷害，抑或他方所受傷勢難
      認確係行為人之身體行止所積極促成或衍生，至多僅屬刑
      事法律所不予處罰之傷害未遂行為，依據刑法第1條所揭
      櫫之罪刑法定主義，仍無從率以刑事責任相繩。本院依據
      卷內現存證據資料觀察，雖可認定被告林劉鳳琴於案發當
      日確有出手朝告訴人馬○○揮打之舉動，然觀諸監視器影像
      畫面勘驗結果，無從確認被告林劉鳳琴此一舉動業已擊中
      告訴人馬○○，且診斷證明書所載告訴人馬○○受有「雙肩、
      雙肘、雙腕、雙食指中指扭挫傷」之傷勢，亦難以認定係
      因被告林劉鳳琴上開舉動所積極促成或衍生，參諸前揭說
      明，自與刑法第277條第1項傷害罪之客觀構成要件有所未
      合。
（五）綜上所述，被告林劉鳳琴否認毆傷告訴人馬○○之辯解尚非
      全然無憑，自無從率予摒棄不採。而依舉證分配之法則，
      對於被告之成罪事項，應由檢察官負提出證據及說服法院
      之實質舉證責任。倘其所提出之證據，不足為被告有罪之
      積極證明，或其指出證明之方法，無從說服法院以形成被
      告有罪之心證，基於無罪推定之原則，自應為被告無罪判
      決之諭知。本件被告林劉鳳琴是否確有聲請簡易判決處刑
      意旨所指傷害犯行，雖經告訴人馬○○於警詢、偵查及原審
      就被害經過為相關之指訴，然告訴人馬○○與被告林劉鳳琴
      處於絕對相反之立場，其供述證據之證明力仍較與被告林
      劉鳳琴無利害關係之一般證人之陳述為薄弱。告訴人馬○○
      就被害經過之陳述，除須無瑕疵可指，且須就其他方面調
      查又與事實相符，亦即仍應調查其他補強證據以擔保其陳
      述確有相當之真實性，始得採為論罪科刑之依據。然本件
      經調查其他現存證據，仍有相當程度之合理懷疑存在，於
      此情形，自無從僅憑告訴人馬○○所述之被告林劉鳳琴傷害
      情節，作為證明被告林劉鳳琴有罪之論據。是依現存證據
      資料觀察，並無其他積極事證足以認定被告林劉鳳琴確有
      檢察官所指之傷害犯行，此部分自屬不能證明被告林劉鳳
      琴犯罪。
五、原審未見及此，遽認被告林劉鳳琴涉有上開傷害犯行而予論
    罪科刑，即有未合。準此以言，被告林劉鳳琴提起上訴否認
    傷害犯行，指摘原判決不當，為有理由，自應由本院將原判
    決關於被告林劉鳳琴傷害部分撤銷，並就此部分為被告林劉
    鳳琴無罪之諭知。至於原判決就被告林劉鳳琴所定應執行刑
    部分，係以其涉犯傷害及公然侮辱等2罪且合於定應執行刑
    之要件為前提，則被告林劉鳳琴傷害部分既經本院改判無罪
    ，前揭所定應執行刑亦失所依附，自應併予撤銷。 
據上論結，應依刑事訴訟法第368條、第369條第1項前段、第364
條、第301條第1項，判決如主文。
本案經檢察官張國強聲請簡易判決處刑，檢察官謝耀德到庭執行
職務。
中　　華　　民　　國　　110 　年　　9 　　月　　14　　日
            刑事第十二庭     審判長法　官  張  國  忠
　　　　 　       　　　　　　　   法　官  陳      葳
　　　　　 　　　 　　　　　　     法　官  高  文  崇
以上正本證明與原本無異。
傷害罪部分得上訴。
其餘不得上訴。
如不服本判決應於收受送達後20日內向本院提出上訴書狀，其未
敘述上訴之理由者，並應於提起上訴後20日內向本院補提理由書
（均須按他造當事人之人數附繕本）「切勿逕送上級法院」。因
疫情而遲誤不變期間，得向法院聲請回復原狀。  

　　　　　　　　　　  　       　　書記官  施  耀  婷
　　　　　　　　　　　　　　　　　
中　　華　　民　　國　　110 　年　　9 　　月　　14　　日